臺灣高等法院臺南分院刑事判決
上　訴　人
即　被　告　乙 ○ ○
選任辯護人　蘇 明 道 律師
上列上訴人因毒品危害防制條例案件，不服臺灣臺南地方法院93
年度訴字第694號中華民國93年12月29日第一審判決（起訴案號
：臺灣臺南地方法院檢察署92年度偵字第9664號），提起上訴，
本院判決如下：
    主  文
原判決撤銷。
乙○○連續販賣第一級毒品，處有期徒刑柒年參月，販賣毒品所
得新臺幣貳仟元，沒收之。如全部或一部不能沒收時，以其財產
抵償。扣案磅秤壹台、空分裝袋壹大包，均沒收。
    事  實
一、乙○○意圖營利，基於販賣第一級毒品海洛因牟利之概括犯
    意，向姓名不詳綽號「阿草」之成年男子販入第一級毒品海
    洛因後，分別於民國九十年六月底某日及同年七月初某日，
    均在臺南市○○路與西門路口，連續販賣第一級毒品海洛因
    予甲○○二次，每次一包，價金均為新臺幣（下同）一千元
    ，販毒所得共二千元。嗣於九十年七月五日十六時許，警方
    因民眾檢舉有人販毒，前往乙○○位於臺南市○○路○段三
    九巷八號六樓之三居處查緝，乙○○以女友李白紅在內換衣
    服為由，請員警在外暫等，隨即入內將磅秤一台、空分裝袋
    一大包，及其施用毒品所用之注射針筒六支、安非他命吸食
    器一支等物往窗外陽台丟去，嗣乙○○同意員警進入搜索後
    ，在屋內臥室垃圾筒內扣得其施用毒品所用之注射針筒二支
    、殘留海洛因空分裝袋二包、安非他命二包，並在住處樓下
    三樓遮雨柵上查扣上開磅秤一台、空分裝袋一大包，及其施
    用毒品所用之注射針筒六支、安非他命吸食器一支。警方乃
    逮捕乙○○返回警局處理，在偵訊中，適甲○○撥打乙○○
    0000000000號行動電話，言明購買二千元海洛因
    ，員警周宏哲接聽後，佯為肯定之答覆，並約定在臺南市○
    ○路○段家齊女中前交易。甲○○依約前來即為警查獲，進
    而查獲乙○○販毒上情。
二、案經臺南市警察局第二分局報告臺灣臺南地方法院檢察署檢
    察官偵查起訴。
    理  由
甲、證據能力部分：
一、按被告以外之人於審判外之陳述，雖不符前四條之規定，而
    經當事人於審判程序同意作為證據，法院審酌該言詞陳述或
    書面陳述作成之情況，認為適當者，亦得為證據。當事人、
    代理人或辯護人於法院調查證據時，知有第一百五十九條第
    一項不得為證據之情形，而未於言詞辯論終結前聲明異議，
    視為有前項之同意刑事訴訟法第一百五十九條之五定有明文
    。
二、查本件被告犯罪事實之證據方法，詳如起訴書及原審判決書
    所引之證據等證據，詳如：（一）證人甲○○之證詞（二）
    證人周宏哲之證詞（三）證人李白紅之證詞（四）證人黃瑞
    興之證詞（五）台南市警察局第二分局南門派出所受理各類
    案件紀錄表影本（六）台南市警察局第二分局毒品初步檢驗
    報告單（七）台南市警察局第二分局送驗尿液年籍對照表（
    八）台南市警察局第二分局領據、現場照片（九）臺南市衛
    生局90年７月日（）南市衛驗字第９００４４２號檢驗
    成續書一紙（十）國防部憲兵司令部刑事鑑識中心93年9 月
    16日（93）宇鑑字第121 88號鑑驗通知書（十一）內政部警
    政署刑事警察局93年9月16日刑鑑字第0930159 551號鑑驗通
    知書（十二）、扣案之安非他命、注射針筒、吸食器、殘渣
    袋、磅秤一台、空分裝袋一大包等證物；被告及辯護人均同
    意列入證據方法（見本院卷第三五、三六頁），是本院審酌
    該言詞陳述或書面陳述作成時之情況，認為適當，自得採為
    證據能力，先行明。
乙、實體部分：
一、訊據被告矢口否認有販賣毒品圖利之情事，辯稱：伊向綽號
    「阿草」購買毒品海洛因，係伊個人在吸用的，伊不認識甲
    ○○，伊沒有賣海洛因給他，警方查扣到之物品，只有在伊
    家搜到之八支注射針筒、吸食器一支、二包留有海洛因殘渣
    之夾鏈袋、二小包安非他命是伊的，其餘不是伊的，另磅秤
    、空分裝袋一大包，是警察在屋外所查獲的云云。
二、經查：
  (一)被告販賣海洛因予甲○○等情，業據證人甲○○於偵訊時證
    稱：「（是否在九十年七月五日打電話向人買毒品，約在臺
    南市家齊女中見面，結果去的是警察？）有的，有這回事，
    他本名我不知道，我打電話過去要向他買毒品，他就與我約
    在外面交毒品給我，我向他買海洛因，本次被警察抓到這次
    不算，之前買了約一、二次」、「（如何會知道打該電話可
    以買到毒品？）我朋友曾用我之手機向人買毒品，我就試著
    按手機裡面留下之電話紀錄，撥打該支號碼與他接上線」、
    「（你知道你朋友用你電話打給那個人是要買毒品嗎？）我
    有在施用，我也不想每次都靠別人調貨，才試著按我朋友先
    前打過之電話紀錄與販毒者聯絡」、「（你見面如何稱呼他
    ？）沒稱呼他，見面都是他用手比毒品在那裡，我自己去拿
    ，錢是我先交給他的」、「（如何約定交易地點？）我都先
    打電話給他，說明要買多少，地點由他指定，都是固定地點
    ，在健康路與西門路口三角窗那邊，被警察抓到該次才改成
    家齊女中」等語明確（見第九六六四號偵卷第六一、六二頁
    ）；於原審審理中到庭結證：「（除了警察打給你那次外，
    你總共向他買幾次毒品？）二次」、「（第一次何時？）九
    十年六月（底），在健康路與西門路口，買一千元一包海洛
    因。第二次在九十年七月初，在同一地點買的。買一千元一
    包。第三次就被警察查獲」、「（是否被警察查到這次是要
    買二千元海洛因？）是的」、「（你如何與他聯絡？）打他
    行動電話聯絡」、「（剛剛那位（指乙○○）是否當時在健
    康路與西門路口賣海洛因給你的人？）是的」、「（他拿毒
    品給你時，用說還是用比的？）他用比的。不是直接從身上
    取出毒品交給我．．．」等語明確（見原審卷第七八、七九
    頁）；迨於本院審理時經具結詰問亦供證：伊向被告購買毒
    品都是一千元，地點都是健康路、西門路口，伊尚未在被第
    二分局查獲之前有向被告購買二次毒品等語（見本院卷第五
    八頁）。
  (二)另證人即查獲員警周宏哲於偵訊時，就查緝過程亦證述：「
    （如何查獲甲○○向乙○○購買海洛因的？）這件是派出所
    接獲檢舉該處有人販毒，所以派員前往現場瞭解狀況，在敲
    門後乙○○一度將門打開，但以女友正在換衣服為由，要員
    警在外暫等，中途有聽到房內有人向外丟物品聲音，後來乙
    ○○開門後，看到屋內一只垃圾筒內有使用後之注射針筒，
    從窗戶往外看，有看到針筒、分裝袋、吸食器、磅秤等物，
    派出所人員控制現場，並請求我們分局派我及黃瑞星到現場
    搜證。我們拍照並將乙○○、李白紅（乙○○女友）帶回分
    局處理。在分局時乙○○行動電話一直響，我們根據現場證
    物，本就強烈懷疑乙○○在販毒，所以後來我就接聽一通，
    剛好是甲○○打來說要號仔二（應係二號仔）（台語發音）
    ，因為基於我辦案經驗，交易地點都由賣家指定，於是我就
    與他約在家齊女中前，因我怕多說會洩漏身份，剛好他也沒
    多問什麼，所以在電話中自頭至尾，我都沒說我是誰，如何
    稱呼」等語綦詳（見同上偵卷第七六頁）。以證人甲○○於
    電話中直接以暗語二號仔溝通，足認被告與甲○○之前已有
    過毒品海洛因交易。且甲○○於九十年七月五日被查獲時所
    採取尿液經檢驗後，呈嗎啡陽性反應，有臺南市衛生局90年
    ７月日（）南市衛驗字第９００４４２號檢驗成續書一
    紙在卷可資參佐（見同上偵卷第七一頁），益證證人甲○○
    確有施用第一級毒品海洛因，而海洛因之來源即為被告乙○
    ○無訛。此外，復有扣案磅秤一台、空分裝袋一大包可資參
    佐，事證明確。
  (三)又被告於原審時亦曾供述：伊有拿過幾次海洛因給他（指證
    人甲○○），就是在九十年六月到七月間，是他打電話向伊
    要海洛因等語（見原審卷第三九頁）。按查海洛因價格昂貴
    ，且施用海洛因極易成癮，並隨著毒癮日益加深，而須大量
    資金購買毒品，本案被告依卷附全國前案紀錄表所示，曾因
    施用毒品而接受強制戒治，足認本身施用毒品已然成癮，其
    對毒品之需求量必然不小。又據被告於警局所供其並無職業
    （見警卷第一頁），則以被告資力，滿足自己毒品需求尚有
    困難，何有餘力再免費供應海洛因予甲○○吸用。況且被告
    與甲○○並非一起施用毒品之毒友，平日亦無交往，已據證
    人甲○○證述在卷（見原審第七三頁）。被告與證人甲○○
    既不相熟識，亦無習於互通有無，對於一位相交不深之人，
    被告豈有理由願擔負遭查緝之風險，平白提供海洛因予證人
    甲○○，是所辯與常情不符，再參之證人甲○○，於偵查、
    原審及本院審理時，一再供證係向被告購買毒品海洛因等語
    以觀，足見被告有營利之意圖，販賣毒品海洛因予證人甲○
    ○甚明，上開所辯之情，非可採取。
  (四)又同被查獲之被告女友李紅白於警訊時供證：於現場臥室垃
    圾筒內殘留海洛因空分裝袋二包、安非他命二包，是乙○○
    所有，另警方在屋外三樓陽台（遮雨柵）查扣磅秤、包裝袋
    、注射針筒是乙○○丟棄的，且因伊曾聽他在電話中談到買
    賣毒品事宜，所以才確定他出去就是販賣毒品海洛因等語（
    見警卷第四頁反面、第五頁）；於偵查中亦供證稱：伊有聽
    到有人打他的行動電話進來，大概是講賣毒品價錢，有時是
    講多少錢和多少量，他講完電話後，就出去交易等語（見第
    七六九八號偵卷第十四頁）。是依其女友李白紅上開供證，
    再參之證人甲○○均以電話與被告聯絡二次交易毒品海洛因
    之事宜等情以觀，足見被告確有營利之意圖，販賣毒品海洛
    因予證人甲○○之事實，至堪認定。
  (五)再證人甲○○對於向被告購買之次數、金額方面，雖曾於警
    訊時供證：第一次購買一千元，有二次購買二千元云云（見
    警卷第七頁），於偵查中供證：共買三次，一次一千元，另
    購買二次，也是一包一千元云云（見第九六六四號偵卷第三
    八頁）；於原審時亦曾供證：一次一千元，一次二千元云云
    （見原審卷第七七頁）；於本院時供證：因為時間太久了，
    向他購買二次或三次不記得了云云（見本院卷第五八頁）。
    然本院綜合卷內證人甲○○對於向被告購買之次數、金額予
    以判斷，並基於對被告有利之認定，應以其所證述：九十年
    六月（底），在健康路與西門路口，買一千元一包海洛因。
    第二次在九十年七月初，在同一地點另買一次一千元一包為
    可採。公訴人認被告第二次販賣毒品海洛因之金額為二千元
    ，尚非可採，併此明。
  (六)又按販賣毒品係違法行為，非可公然為之，亦無公定之價格
    ，不論是瓶裝或紙包，均可任意分裝增減分量，而每次買賣
    之價差，亦隨時依雙方之關係深淺、資力、需求之數量及對
    行情之認知、來源是否充裕、販賣者是否渴求資金、查緝是
    否嚴謹、購買者被查獲時供述購買對象之可能性之風險評估
    等，因而異其標準，並機動調整，非可一概而論，販賣之利
    得除經坦承犯行或價量至臻明確外，委難查得實情，販賣之
    人從價差或量差中牟利方式雖異，其意圖營利之非法販賣行
    為則一。本案被告雖矢口否認有販賣海洛因之事實，致無法
    查得被告販賣之實際利得，惟由被告與證人甲○○並無私交
    ，卻二次應證人甲○○之要求而交易毒品，且本件又查獲扣
    案之磅秤、空分裝一大包等情觀之，被告顯然係藉由轉售海
    洛因而得利；復按一般民眾普遍認知毒品海洛因之非法交易
    政府一向查禁森嚴，且予以重罰，衡諸常情，倘非有利可圖
    ，絕無平白甘冒被嚴查重罰高度風險之理。從而，舉凡其有
    償交易，除有足以反證其確係另基於某種非圖利本意之關係
    外，自難因無法查悉其販入價格，作為是否高價賣出之比較
    ，即可謂其無營利之意思而阻卻販賣犯行之追訴。是被告甘
    冒風險販賣海洛因，有利可圖要屬必然，其有營利之意圖，
    亦可認定。
  (七)另被告雖又辯稱：在其住處外查扣到之磅秤一台、空分裝袋
    一大包，非其所有，惟依員警周宏哲於偵訊時證述：在敲門
    後乙○○一度將門打開，但以女友正在換衣服為由，要員警
    在外暫等，中途有聽到房內有人向外丟物品聲音．．．等語
    ，及上開證人李白紅之供證，詳如前述，再參諸警方搜索屋
    外，有發現磅秤一台、空分裝袋一包、安非他命食器一支及
    六支注射針筒等物，顯見扣案之磅秤一台、空分裝袋一包等
    物，為被告所丟置，被告辯稱非其所有，亦不足採。再參之
    上開磅秤一台、空分裝袋一大包，核屬販賣毒品海洛因之工
    具，倘其果係無販賣毒品海洛因之事實，焉有將上開物品往
    屋外丟去，企圖湮滅其販賣毒品海洛因之證據，其上開行為
    亦足以佐證其販賣毒品海洛因之事實。本案事證已明，被告
    上開所辯各情，非可採取，其犯行洵堪認定。
三、按海洛因係毒品危害防制條例第二條第二項第一款之第一級
    毒品，核被告乙○○販賣第一級毒品海洛因予甲○○所為，
    係犯毒品危害防制條例第四條第一項販賣第一級毒品罪。被
    告先後二次販賣毒品之行為，時間緊接，方法相同，顯係基
    於概括犯意反覆為之，應依連續犯規定論以一罪，且因販賣
    第一級毒品法定刑度為死刑、無期徒刑，依刑法第六十四條
    、第六十五條第一項規定，均不得加重其刑，故不予加重。
    至第三次員警接聽電話後，佯為販毒，因此次被告已為警查
    獲，且係員警接聽佯為販賣之表示，藉機查獲甲○○，被告
    自不成立販賣罪。被告販賣毒品前，持有毒品之低度行為已
    為販賣之高度行為吸收，均不另論罪。被告所犯販賣第一級
    毒品罪，法定最低刑度為無期徒刑，然以被告販賣毒品之對
    象僅有一人，且販賣次數及數量均不多，顯非販毒大盤商，
    認縱宣告法定最低刑度無期徒刑，猶嫌過重，其犯罪情狀，
    非全無可憫之處，應依刑法第五十九條規定，減輕其刑。
四、原審予以論罪科刑，固非無見，惟查證人甲○○於警訊、偵
    查中及原審時，對於向被告購買之次數、金額不相一致，究
    以可者為可採，原審並未於理由內說明取捨論斷之理由，乃
    逕行認定被告係於九十年六月底某日及同年七月初某日，均
    在臺南市○○路與西門路口，連續販賣第一級毒品海洛因予
    甲○○二次，每次一包，價金均為新臺幣一千元，尚嫌理由
    不備，且對於被告並無第三次販賣毒品海洛因部分，亦未不
    另為無罪之諭知，詳如後述，亦有未合。被告上訴意旨，否
    認犯罪，指摘原判決不當，固非可取，惟原判決既有上開可
    議之處，自屬無可維持，應由本院撤銷改判。爰審酌被告販
    賣第一級毒品供他人施用，戕害他人身體健康，且犯後又否
    認犯行，未見悔意，及被告販賣之次數、數量等一切情狀，
    量處如主文第二項所示之刑。扣案磅秤一台、空分裝袋一大
    包，均為被告所有，且衡諸經驗法則，上開分裝、計量之物
    品，均與販毒密切相關，顯為被告販毒之工具，及被告販賣
    毒品所得二千元等，均依毒品危害防制條例第十九條第一項
    ，宣告沒收，販毒所得如全部或一部不能沒收時，以其財產
    抵償之。另扣案注射針筒八支、殘留海洛因空分裝袋二包，
    因非供販毒之必然工具，安非他命二包、吸食器（吸管）一
    支則顯與販賣海洛因無關，均不為沒收之諭知。
五、又被告行為後，毒品危害防制條例已於九十二年七月九日經
    總統以華總一義字第○九二○○一二一九三○號令修正公布
    全文三十六條，並已於九十三年一月九日施行，被告所犯毒
    品危害防制條例第四條第一項之販賣第一級毒品罪，新舊法
    之基本構成要件、法定刑度均完全相同，茲參照最高法院八
    十年五月十一日，八十年度第二次刑事庭庭長會議(二)之決議
    意旨，本件自不生新舊法比較之問題，而當應依照新法予以
    判決，併此敘明。
六、又公訴人公訴意旨，另以被告於九十年六月底某日至同年七
    月初某日，尚有第三次以二千元販賣毒品海洛因予證人甲○
    ○云云，訊據被告堅決否認有此部分犯行，經查此部分證人
    甲○○供證不一，前後齟齬，反覆不定，滋生疑義，如前所
    述，基於有利被告之認定，自難以證人甲○○前後不一之供
    證，遽入人罪，而公訴人就此部分又未提出其他適合於證明
    被告犯罪事實之積極證據，並說明其證據方法與待證事實之
    關係，說服本院以形成被告有罪之心證，而被告又辯稱無此
    部分犯行等語，基於無罪推定之原則，被告此部分犯罪尚屬
    不能證明，惟公訴人認此部分與前開論罪部分，屬連續犯裁
    判上一罪之關係，爰不另為無罪之諭知。
據上論斷，應依刑事訴訟法第三百六十九條第一項前段、第三百
六十四條、第二百九十九條第一項前段，毒品危害防制條例第四
條第一項、第十九條第一項、刑法第十一條前段、第五十六條前
段、第五十九條，判決如主文。
本案經檢察官劉欽銘到庭執行職務。
中　　華　　民　　國　　94　　年　　5 　　月　　5 　　日
                  刑事第一庭    審判長法　官  黃崑宗
                                      法　官  蔡長林
                                      法　官  田平安
以上正本證明與原本無異。
如不服本判決，應於收受本判決後十日內向本院提出上訴書狀。
其未敘述上訴理由者並得於提起上訴後十日內向本院補提理由書
狀（均須按他造當事人之人數附繕本）「切勿逕送上級法院」。
　　　　　　　　　　　　　　　　　　　書記官　劉岳文
中　　華　　民　　國　　94　　年　　5 　　月　　6 　　日
附錄：本判決論罪科
毒品危害防制條例第四條：
製造、運輸、販賣第一級毒品者，處死刑或無期徒刑；處無期徒
刑者，得併科新臺幣一千萬元以下罰金。
